【裁判字號】    92,台上,6022
【裁判日期】    921030
【裁判案由】    違反毒品危害防制條例
【裁判全文】
最高法院刑事判決                              九十二年度台上字第六０二二號
    上  訴  人  甲○○
右上訴人因違反毒品危害防制條例案件，不服台灣高等法院中華民國九十二年八月十
三日第二審判決（九十二年度上訴字第一八九０號，起訴案號：台灣台北地方法院檢
察署九十一年度偵字第七四五０號），提起上訴，本院判決如左：
    主  文
原判決撤銷，發回台灣高等法院。
    理  由
本件原判決認定上訴人甲○○於民國九十一年間，在台北市○○區○○街附近，向自
稱「李禮山」之成年男子以每兩新台幣（下同）五萬元之價格購入第一級毒品海洛因
，以供自己施用，適其友人鄭煌基亦有施用海洛因之習性，上訴人乃於同年四月十七
日上午十時許，與鄭煌基、游光澤二人相約在台北市○○街榮星花園附近見面，將海
洛因一小包（淨重０‧一公克）交付予鄭煌基施用，旋為在該處守候之員警當場查獲
，並在鄭煌基身上扣得海洛因一小包等情。因而維持第一審論處上訴人轉讓第一級毒
品罪刑之判決，駁回上訴人在第二審之上訴，固非無見。
惟查(一)、轉讓第一級毒品所得之財物，沒收之，如全部或一部不能沒收時，追徵其價
額或以其財產抵償之，毒品危害防制條例第十九條第一項定有明文。原判決論上訴人
轉讓第一級毒品罪，雖其前揭事實欄未記載有償轉讓或無償轉讓，但理由所引用證人
之證言，郭進興證稱：「他們一手交錢，一手交貨，我有當場目睹到。」郭偉翔證稱
：上訴人接獲錢後就放在口袋，另外二人接到毒品就假裝是路人走開。唐志興證稱：
「他們同時掏出錢及毒品，迅速交換後離開」各等語。如果非虛，則上訴人究竟是無
償或是有償轉讓，即非無疑義？原判決對此未予調查釐清，致事實記載與理由說明不
盡一致，且對其轉讓第一級毒品所得，何以未依上開規定宣告沒收或以其財產抵償之
，亦未說明，均有未合。(二)、證據雖已調查，而其內容尚未完全明瞭者，即與未經調
查無異，如遽行判決，仍屬應於審判期日調查之證據未予調查。上訴人始終堅決否認
有轉讓海洛因與鄭煌基之犯行，原判決則依憑證人即承辦員警郭進興、郭偉翔、唐志
興之證言及在鄭煌基身上查扣之海洛因一小包認定上訴人有本件之犯行。然查鄭煌基
於警訊時即否認該扣案之海洛因一小包係向上訴人購買（取得），並供稱是被查獲當
天九時多在台北市○○○路大昭安市場向「拖咪」購買的，於原審仍為相同之供述。
證人游光澤於警訊時亦供稱未與鄭煌基向上訴人買扣案之海洛因等情（偵查卷第十五
至十七頁、第二十二頁、第一審卷第九十三、九十四頁）。證人郭偉翔雖證稱：（被
告）接獲錢後就放在口袋，另外二人接到毒品就假裝是路人走開等語。但第一審訊以
：「你剛才提到你看到他們交易情形，是否有確實看到毒品跟錢？」則答：「他們交
易迅速，一個手往上，一個手往下，同時交易。」「因為他們兩手重疊用手蓋住，所
以我只看到交換動作。」唐志興證稱：「當時距離比較遠，有看到他們遞換東西，有
看到一包東西，我們上前抓鄭、游二人時，有看到鄭手上有一包毒品。」「不是很確
定毒品，但他們有在作交易的動作，是後來去查獲時鄭拿在手上才確定。」郭進興證
稱：「我有看到交換的動作，但是沒有確定是錢、毒品。」（第一審卷第三十六、三
十八、四十五、四十八、五十頁）。如果無訛，則郭偉翔、唐志興、郭進興等是確有
目擊上訴人交付毒品與鄭煌基？扣案海洛因一小包是否上訴人轉讓與鄭煌基之物，仍
有欠明瞭，原判決對此未詳予調查釐清，剖析明白，遽為判決，尚嫌速斷。上訴意旨
指摘原判決不當，非無理由，應認有撤銷發回更審之原因。
據上論結，應依刑事訴訟法第三百九十七條、第四百零一條，判決如主文。
中      華      民      國    九十二    年      十      月     三十     日
                              最高法院刑事第三庭
                                  審判長法官  董  明  霈
                                        法官  林  茂  雄
                                        法官  王  居  財
                                        法官  張  祺  祥
                                        法官  吳  三  龍
      右正本證明與原本無異
                                              書  記  官
中      華      民      國    九十二    年     十一     月      六      日


司法院資訊處製作；財團法人民間司法改革基金會備份。
